【裁判字號】    99,上易,2258
【裁判日期】    991118
【裁判案由】    傷害
【裁判全文】
臺灣高等法院刑事判決                99年度上易字第2258號
上  訴  人  臺灣板橋地方法院檢察署檢察官
被      告  甲○○
上列上訴人因被告傷害案件，不服臺灣板橋地方法院99年度易字
第1013號，中華民國99年8月25日第一審判決（起訴案號：臺灣
板橋地方法院檢察署98年度偵字第26067號），提起上訴，本院
判決如下：
    主  文
原判決撤銷。
甲○○共同犯傷害罪，處拘役伍拾玖日，如易科罰金，以新台幣
壹仟元折算壹日。
    事  實
一、甲○○與乙○○原為室友關係，二人共同租屋居住於臺北縣
    樹林市○○路172號5樓該址，惟二人平日相處並不愉快，時
    常發生爭吵，於民國98年7月7日19時許，乙○○懷疑甲○○
    未經同意即進入其房間內拿取其物品，又生口角，甲○○即
    打電話連絡房東、友人溫煥騰及真實姓名年籍均不詳之綽號
    「狸仔」成年男子，未久，房東、溫煥騰及「狸仔」男子均
    先後到場，惟「狸仔」男子尚帶同另二名真實姓名年籍均不
    詳之成年男子共同到場。房東到場後有規勸二人不要再爭吵
    ，然後，房東、甲○○及溫煥騰、「狸仔」等人即先行離去
    。詎甲○○心有不甘，經與「狸仔」男子商議，竟基於傷害
    他人身體之共同犯意聯絡，由「狸仔」夥同該另二名不詳男
    子再返回上址臺北縣樹林市○○路172號5樓，共同徒手或以
    現場之安全帽、酒瓶、掃把等物毆打仍留在該處之乙○○，
    致乙○○之身體受有臉部、雙側前臂、前胸、腹部、背部、
    右肩部、右膝部、左腰部分等多處挫傷並擦傷之傷害。
二、案經乙○○告訴由臺灣板橋地方法院檢察署檢察官偵查起訴
    。
    理  由
一、訊據被告甲○○固坦承與告訴人乙○○係同居之室友關係，
    於98年7月7日19時許，二人有在租屋處發生爭吵，其有打電
    話聯絡友人溫煥騰到場，後來一行人離去後，於當日20時許
    ，告訴人有遭不詳男子三名毆打成傷，惟否認有共同傷害犯
    行，辯稱：伊不知道綽號「狸仔」等人會再回去打乙○○，
    伊離開後就去網咖，是後來返回住處經告訴人告知才知此事
    ，應該是溫煥騰叫「狸仔」等人去打乙○○的，伊現在也找
    不到「狸仔」云云。
二、經查：被告與告訴人乙○○係室友關係，共同租屋居住於上
    址，98年7月7日19時許，二人有先在租屋處發生爭吵，經由
    被告之聯絡，房東、溫煥騰、「狸仔」不詳男子及另二名不
    詳男子有到場勸和，後被告與房東、溫煥騰、「狸仔」等人
    均離去，於同日20時許，「狸仔」即夥同先前有到場之另二
    名不詳男子返回上址租屋處毆打告訴人乙○○，致告訴人乙
    ○○身體受有如事實欄所述之多處挫傷並擦傷等傷害之事實
    ，均為被告所是認，復台北縣樹林市仁愛醫院所出具之診斷
    證明書1紙在卷可證（偵查卷第4頁），此部分事實堪以認定
    。
三、被告雖否認與毆打告訴人之「狸仔」及另二名不詳男子間有
    何犯意聯絡。惟查：
  (一)告訴人乙○○於原審證稱：被告跟我一起租房子，是我隔壁
    鄰居。案發當天晚間7時許，有3名男子進來我的住處，其中
    2人一直出拳打我的身體、胸口，另1名男子後來也進來，3
    名男子也有拿安全帽、掃把打我。該3名男子是在5樓住處門
    外敲門，我以為不會發生什麼事就過去幫他們開門，我不認
    識該3名男子。案發當晚6點多被告從外面回來，我問他是否
    有進我房間亂動東西，被告說沒有，後來我就算了，結果被
    告說要找房東過來，我說好，因為可以順便把事情講清楚，
    房東將近7點的時候過來，那時有4名男子跟房東差不多時間
    一起過來，是被告找他們過來的，他們當時問我東西是否有
    掉，其中一人還要我到外面時小心一點。那時被告在旁邊，
    都沒有講話，是那4個人輪流一直問我，被告並未加入，房
    東勸我們不要吵架。後來隔了超過半小時這4名男子的其中3
    人才又返回我的住處，他們返回我的住處時，並沒有講話，
    只叫我開門，他們也沒有說自己是誰，我也不知道『狸仔』
    是否就是其中一人。我當時只有聽到被告打電話給房東，後
    來還有聽到被告講電話的聲音，但聽不清楚講話內容等語（
    原審卷第32頁背面、33頁正面、背面）。可知，該毆打被告
    之三名不詳男子，於同日先前稍早被告與告訴人爭吵時確係
    經由被告之聯絡始到場，且於爭吵後二、三十分鐘即再返回
    現場毆打被告，顯然該三名不詳男子共同毆打被告之動機及
    原因即係因不滿告訴人先前與告訴人發生爭吵有關，自無庸
    置疑。而該三名男子與告訴人並不認識，彼此間毫無任何宿
    隙或恩怨可言，焉可能無故毆打告訴人？故最有可能之情況
    即係被告與該三名男子於7時多共同離開後，渠等因不滿告
    訴人指責被告有拿取其物品，為教訓告訴人，復共同商議由
    該三名男子再返回租屋處毆打告訴人，當為合理推認，被告
    空言否認犯行，不足採信。
  (二)被告雖又辯稱：該三名不詳男子是溫煥騰的朋友，與溫煥騰
    較熟，應該是溫煥騰叫他們回去打告訴人的云云。惟此為溫
    煥騰所否認，證人溫煥騰於偵查中證稱：「（有無辦法找到
    『狸仔』？）沒辦法，我跟他不熟，案發當天不知道是誰打
    電話叫『狸仔』過來的，我跟甲○○熟，跟『狸仔』不熟．
    ．．我到場後『狸仔』他們也到了，我不知道『狸仔』怎麼
    來的」等語（調偵字偵卷第5、6頁）。再參以被告於偵查所
    供稱：「之前乙○○誣賴我偷東西，我有將這件事跟我朋友
    『狸仔』講」（偵緝卷第19頁）、「我跟『狸仔』說乙○○
    要打我，他們就來了，我們沒有打他就走了，後來我朋友回
    去時是乙○○幫他開門，後來我回家時，乙○○就跟我說我
    朋友打他」、「我找不到『狸仔』」（調偵字偵卷第5頁）
    、「乙○○出手勒我脖子後，我就跟溫煥騰講乙○○找我麻
    煩，我就找『狸仔』、溫煥騰來跟乙○○理論，．．．去找
    乙○○理論的當天，我跟『狸仔』他們一起離開，．．溫煥
    騰應該沒有回去打乙○○，他應該回去了」（調偵字偵卷第
    13頁）等語。可知，與『狸仔』較熟之人係被告，而非溫煥
    騰，且溫煥騰乃被告之友人，其與告訴人乙○○間並無恩怨
    ，無對告訴人不利之動機甚明，焉可能逕指使『狸仔』等人
    毆打告訴人乙○○，被告辯稱是溫煥騰叫『狸仔』等人回去
    毆打告訴人云云，係卸責脫罪之詞，自不可信。
四、綜上所述，被告辯解並不可採，本件事證已臻明確，被告有
    本件傷害犯行，堪以認定，應依法論科。
五、核被告所為，係犯刑法第277條第1項之傷害罪。被告與「狸
    仔」及另二名不詳成年男子間有犯意聯絡，為共同正犯。公
    訴意旨雖以被告所犯係教唆傷害罪云云，惟刑法上之教唆犯
    以被教唆者原無犯罪意思，由教唆者之教唆始起意實施犯罪
    行為，且該教唆之人與實際行為人所為之犯罪行為並無犯意
    聯絡可言，若被教他人原有犯意，僅由教唆人之行為而促成
    或助成他人犯罪之實行者，或教唆人與實際行為之人亦有犯
    意聯絡時，自應分別情形以共同正犯或從犯論處，而非刑法
    上之教唆犯而已。查：本案係因被告與告訴人間之同居恩怨
    而引起，「狸仔」等該三名不詳男子縱係因被告之挑唆而犯
    本案，惟被告之目的在於教訓告訴人甚明，該三名不詳男子
    是否遂行犯罪，並非與被告毫無關連，顯然本案係被告基於
    自己犯罪之意思，為教訓告訴人，其與「狸仔」等人商議後
    ，故意製造不在場證明，推由「狸仔」等人出面毆打告訴人
    ，被告雖未在場共同實施犯罪，惟其與實際毆人之「狸仔」
    等該三名不詳男子間自有犯意聯絡，係共同正犯，公訴意旨
    上開所指，自有誤認，併說明之。原判決未就全案事證詳為
    審酌，遽為被告無罪之判決，即有未洽，檢察官提起上訴執
    以指摘原判決不當，為有理由，原判決既有可議，自應由本
    院將原判決撤銷，另為適法之諭知。爰審酌被告品行、因細
    故即糾眾毆人，實屬不該，併其犯案之動機、目的、手段、
    被害人所受傷勢之輕重及犯後否認犯行態度不佳等一切情狀
    ，量處如主文第二項所示之刑，並諭知易科罰金之折算標準
    。
據上論斷，應依刑事訴訟法第369條第1項前段、第364條、第299
條第1項前段，刑法第28條、第277條第1項、第41條第1項前段，
刑法施行法第1條之1，判決如主文。
本案經檢察官陳昱旗到庭執行職務。
中    華    民    國    99    年    11    月    18    日
                  刑事第四庭審判長法  官  陳筱珮
                                  法  官  邱滋杉
                                  法  官  孫惠琳
以上正本證明與原本無異。
不得上訴。
                                  書記官  陳建邦
中    華    民    國    99    年    11    月    18    日
附錄：本案論罪科刑法條全文
中華民國刑法第277條
（普通傷害罪）
傷害人之身體或健康者，處 3 年以下有期徒刑、拘役或 1 千元
以下罰金。
犯前項之罪因而致人於死者，處無期徒刑或 7 年以上有期徒刑
；致重傷者，處 3 年以上 10 年以下有期徒刑。

司法院資訊處製作；財團法人民間司法改革基金會備份。
